臺灣臺中地方法院刑事判決　　　　　　　100年度訴字第537號
公　訴　人　臺灣臺中地方法院檢察署檢察官
被　　　告　賴俊雄
上列被告因違反毒品危害防制條例案件，經檢察官提起公訴(100
年度撤緩毒偵字第17號)，被告於準備程序中就被訴事實為有罪
之陳述，經告知簡式審判程序之旨，並聽取當事人之意見後，經
本院合議庭裁定由受命法官獨任進行簡式審判程序，判決如下:
    主    文
賴俊雄施用第一級毒品，累犯，處有期徒刑拾壹月。扣案之第一
級毒品海洛因壹包(含外包裝袋壹個，驗餘淨重零點壹壹零公克)
沒收銷燬之。
    犯罪事實
一、賴俊雄前因施用毒品案件，經本院裁定送觀察、勒戒，認無
    繼續施用毒品之傾向，於民國89年11月27日予以釋放，並由
    臺灣臺中地方法院檢察署檢察官以89年度毒偵字第7257號為
    不起訴之處分確定。又於92年間因施用毒品案件，經本院裁
    定送戒治處所施以強制戒治，並於93年1月9日因毒品危害防
    制條例修正而釋放，刑事責任部分由本院以92年度訴字第
    737 號判決，判處有期徒刑7月確定。其另於91年間，因竊
    盜案件，經本院以91年度易字第327號判決，判處有期徒刑
    10月，緩刑3年確定，惟於緩刑期間，因犯上開92年間之施
    用毒品案件，緩刑遭撤銷，該竊盜案件與施用毒品案件接續
    執行，於94年5月9日縮短刑期執行完畢。復於95年間因施用
    毒品案件，經本院以95年度訴字第893號判決，判處有期徒
    刑10 月確定，於96年1月15日縮短刑期執行完畢。另於96年
    間因3 次竊盜犯行，經本院以96年度易字第5318號判決，各
    判處有期徒刑6月，合併應執行有期徒刑1年4月確定，於98
    年1月21 日縮短刑期執行完畢。詎其猶不知悔改，知悉海洛
    因係毒品危害防制條例第2條第2項第1款規定之第一級毒品
    ，不得施用及持有，仍基於施用第一級毒品海洛因(下稱海
    洛因)之犯意，於98年4月25日下午4時許，在臺中縣豐原市(
    現改制為臺中市○○區○○路邊，以將海洛因置於注射針筒
    內，再摻水稀釋混合後，注射於身體血管之方式，施用海洛
    因1次。嗣於98年4月29日下午4時50分許，在臺中縣潭子鄉(
    現改制為臺中市潭子區○○○路與大豐路交岔路口，為警攔
    檢盤查，發現其為列管之毒品人口，賴俊雄在有偵查權限之
    機關或人員未發覺其有施用海洛因犯行前，主動取出海洛因
    1包(含外包裝袋1個，送驗淨重0.120公克，驗餘淨重0.110
    公克)，交予警員扣案(另扣得與本案無關之行動電話1支，
    含門號SIM卡1張)，其並自動向臺中縣警察局(現改制為臺中
    市政府警察局)豐原分局豐原派出所警員自首前揭施用海洛
    因犯行，主動接受裁判，嗣經其同意採集尿液檢驗，鑑驗結
    果呈嗎啡陽性反應，而悉上情。
二、案經臺中縣警察局(現改制為臺中市政府警察局)豐原分局報
    告臺灣臺中地方法院檢察署檢察官偵查起訴。
    理    由
一、本件被告賴俊雄所犯，非死刑、無期徒刑、最輕本刑為3年
    以上有期徒刑之罪，或高等法院管轄第一審之案件，被告於
    準備程序中，就前揭被訴事實為有罪之陳述，經受命法官告
    以簡式審判程序之旨，並聽取被告與公訴人之意見後，本院
    認無不得或不宜改依簡式審判程序進行之處，爰依刑事訴訟
    法第273條之1第1項、第284條之1，經合議庭評議後，裁定
    本件由受命法官獨任進行簡式審判程序，是本件之證據調查
    ，依刑事訴訟法第273條之2規定，不受同法第159條第1項、
    第161條之2、第161條之3、第163條之1及第164條至170 條
    規定之限制，合先敘明。
二、上開犯罪事實，業據被告於警詢、偵查中、本院準備程序及
    審理中，均坦承不諱，而被告於98年4月29日，為警所採集
    之尿液經送檢驗，其結果確呈嗎啡陽性反應一情，有中山醫
    學大學附設醫院檢驗科藥物檢測中心尿液檢驗報告、臺中縣
    警察局豐原分局委託鑑驗尿液代號真實姓名對照表各1紙在
    卷可稽。復有臺中縣警察局豐原分局搜索、扣押筆錄、扣押
    物品目錄表各1份在卷足憑。而扣案之不明白色粉末1包，經
    送請行政院衛生署草屯療養院鑑定之結果，確含有海洛因成
    分（含外包裝袋1個，送驗淨重為0.120公克，驗餘淨重為0.
    110公克)，有行政院衛生署草屯療養院98年6月30日草療鑑
    字第0980600172號鑑定書1紙在卷可佐。再參酌以海洛因係
    嗎啡經化學合成之半人工合成品，藥（毒）性倍於嗎啡。其
    經施打進入人體，藉人體解毒系統之代謝作用而分解成藥（
    毒）性較低之嗎啡，故於施打海洛因之煙毒犯尿液中，可檢
    出嗎啡煙毒反應，而一般吸食或施打煙毒品（或麻醉藥品）
    ，經人體代謝作用於8小時之內，即有百分之80之量於尿中
    排出，24小時之後，續有約剩餘量之百分之90再排出，72
    小時之後仍有微量排出，吸食或施打者個人體質不同，其排
    出時間亦會有所差異，尤其成癮者（抗藥性強）其於吸食後
    120小時內所採之尿液，配合較具公信力之儀器（如氣相層
    析質譜儀），仍「可能」被檢測出【參見憲兵司令部80年5
    月7日（80）鑑驗字第1746號函】。是被告確有於如犯罪事
    實欄所載之時、地施用海洛因之犯行至明。被告自白核與事
    實相符，堪予採信。本案事證已臻明確，被告犯行洵堪認定
    ，應予依法論科。
三、按92年7 月9 日新修正之毒品危害防制條例刪除二犯及三犯
    之規定，一改修法前繁雜之處遇程式，僅將施用毒品者簡化
    區分為初犯、再犯，並認施用毒品者係屬病患性犯人，以觀
    察、勒戒戒除其身癮，並以強制戒治去除其心癮。經觀察、
    勒戒或強制戒治執行完畢釋放後，若係5 年後再犯該條例第
    10條施用毒品罪者，與同條例第20條第1 項、第2 項關於「
    初犯」之處理方式相同，檢察官應先聲請法院裁定令被告入
    勒戒處所觀察、勒戒，並視有無繼續施用毒品傾向，決定應
    予釋放、為不起訴之處分，或應聲請法院裁定令入勒戒處所
    強制戒治；若係5 年內「再犯」同條例第10條施用毒品罪者
    ，依同條例第23條第2 項規定，檢察官則應依法追訴。觀諸
    該條例第20條第3 項之修正理由：「觀察、勒戒或強制戒治
    5 年後再犯者，顯見前所實施之觀察、勒戒或強制戒治已足
    以遮斷其施用毒品之癮，為期自新及協助其戒除毒癮，對此
    5 年後再犯者，爰明定仍適用初犯之規定，先經觀察、勒戒
    、強制戒治之程式。」及同條例第23條第2 項之修正理由：
    「為配合簡化施用毒品犯之刑事處遇程式，並鑑於經觀察、
    勒戒或強制戒治執行完畢釋放後5 年內再犯者，其再犯率甚
    高，原據以實施之觀察、勒戒及強制戒治既已無法收其實效
    ，自應施以刑事處遇。」，顯然如施用毒品者係前經觀察、
    勒戒或強制戒治等治療程式執行完畢5 年後，始再施用毒品
    之「初犯」，因前所執行之觀察、勒戒或強制戒治已足收戒
    除毒癮之效，自應重新執行觀察、勒戒或強制戒治等治療程
    序，並於治療程式執行完畢後，由檢察官為不起訴處分，毋
    庸對之追訴處罰；反之，在「再犯」之情形，因其先前所為
    治療程式顯未能收戒斷毒癮之效，且考量施用毒品者之再犯
    率偏高，乃簡化其刑事處遇程式，而逕予追訴處罰，不再施
    以治療程式。參酌上開立法理由，修正毒品危害防制條例就
    施用毒品者，祇於「初犯」及「5 年後再犯」二種情形，有
    其追訴條件之限制，即須於初犯經觀察、勒戒或強制戒治釋
    放後，5 年內均無施用毒品之行為，始能認其前所實施之觀
    察、勒戒或強制戒治已足遮斷毒癮，而得於5 年後再犯時，
    再予適用初犯之規定，重行觀察、勒戒等程式。倘5 年內已
    經再犯，被依法追訴處罰，縱其第3 次（或第3 次以上）施
    用毒品之時間在初犯釋放5 年以後，即與「5 年後再犯」之
    情形有別，且因已於「5 年內再犯」，顯見其再犯率甚高，
    原實施觀察、勒戒或強制戒治，已無法收其實效，而無5 年
    戒斷期之存在，自無再經觀察、勒戒及強制戒治之必要，即
    應依該條例第10條處罰，始符新法修正之本旨（最高法院95
    年度第7次刑事庭決議、最高法院95年度台非字第59號、第
    65號判決意旨可資參照）。經查，被告前因施用毒品案件，
    經本院裁定送觀察、勒戒，認無繼續施用毒品之傾向，於89
    年11月27日予以釋放，並由臺灣臺中地方法院檢察署檢察官
    以89年度毒偵字第7257號為不起訴之處分確定。又於92年間
    因施用毒品案件，經本院裁定送戒治處所施以強制戒治，並
    於93年1月9日因毒品危害防制條例修正而釋放，刑事責任部
    分由本院以92年度訴字第737號判決，判處有期徒刑7月確定
    。其另於91年間，因竊盜案件，經本院以91年度易字第327
    號判決，判處有期徒刑10月，緩刑3年確定，惟於緩刑期間
    ，因犯上開92年間之施用毒品案件，緩刑遭撤銷，該竊盜案
    件與施用毒品案件接續執行，於94年5月9日縮短刑期執行完
    畢。復於95年間因施用毒品案件，經本院以95年度訴字第89
    3號判決，判處有期徒刑10月確定，於96年1月15日縮短刑期
    執行完畢等情，有刑案資料查註紀錄表、全國施用毒品案件
    紀錄表、矯正簡表、臺灣高等法院被告前案紀錄表各1份在
    卷可稽，其既於5年內已再為施用毒品犯行，且依法為追訴
    處罰，本次被告復行觸犯毒品危害防制條例第10條之罪，自
    非屬毒品危害防制條例第20條第3項所定「5年後再犯」之情
    形，無再經觀察、勒戒或強制戒治之必要，應由檢察官逕行
    起訴，附此敘明。
四、查海洛因係毒品危害防制條例第2條第2項第1款規定之第一
    級毒品，是核被告所為，係犯同條例第10條第1項之施用第
    一級毒品罪。其施用第一級毒品前後持有第一級毒品之低度
    行為，應為施用之高度行為所吸收，不另論罪。被告有如犯
    罪事實欄所載犯罪科刑及刑之執行完畢情形，有臺灣高等法
    院被告前案紀錄表1份在卷可稽，其於有期徒刑執行完畢後5
    年內，故意再犯本件有期徒刑以上之罪，為累犯，應依刑法
    第47條第1項規定，加重其刑。按刑法第62條所謂發覺，固
    非以有偵查犯罪權之機關或人員確知其人犯罪無誤為必要，
    而於對其發生嫌疑時，即得謂為已發覺；但此項對犯人之嫌
    疑，仍須有確切之根據得為合理之可疑者，始足當之，若單
    純主觀上之懷疑，要不得謂已發生嫌疑，最高法院72年台上
    字第641號判例要旨著有明文。被告雖為列管之毒品人口，
    惟其98年4月29日下午4時50分許，在臺中縣潭子鄉(現改制
    為臺中市潭子區○○○路與大豐路口，為警攔檢盤查時，係
    主動取出上開海洛因1包交予員警，並自動向臺中縣警察局(
    現改制為臺中市政府警察局)豐原分局豐原派出所警員，坦
    承前揭施用海洛因之犯行，主動接受裁判，有員警職務報告
    1份附卷可稽。是警員於被告坦承施用第一級毒品犯行前，
    並無確切之根據得為合理懷疑被告涉有施用第一級毒品犯行
    ，則被告係在有偵查權限機關或人員發覺其犯罪前，供承上
    開施用海洛因之犯行，而自首犯罪並接受裁判，本院審酌當
    時情狀，認其所犯上開施用第一級毒品之罪，得依刑法第62
    條前段規定，減輕其刑，並依刑法第71條第1項之規定，先
    加後減之。爰審酌被告有如犯罪事實欄所示施用毒品而經觀
    察、勒戒、強制戒治及刑之執行完畢情形，有上開前案紀錄
    表可參，竟再犯本件施用第一級毒品罪，顯見其意志不堅，
    無法戒絕毒癮，又被告施用毒品不但戕害個人身心健康，且
    對社會治安有相當程度之潛在危害，兼衡其智識程度為高中
    肄業、擔任送貨員，月薪新臺幣2萬5000元，與父親同住，
    需負擔部分家中經濟之生活狀況，及其犯罪後坦承犯行，犯
    罪後態度尚佳、犯罪之動機、目的、手段及公訴人之求刑範
    圍等一切情狀，量處如主文所示之刑，以示懲儆。另扣案之
    海洛因1包(含外包裝袋1個，送驗淨重為0.120公克，驗餘淨
    重為0.110公克)，應依毒品危害防制條例第18條第1項前段
    規定，諭知沒收銷燬之。而盛裝上述扣案海洛因之外包裝袋
    1個，因無論依何種方式分離，包裝袋內仍有極微量之海洛
    因殘留，足認前揭外包裝袋1個內含極微量海洛因，併依毒
    品危害防制條例第18條第1項前段之規定宣告沒收銷燬之。
    而扣案之行動電話1支(含SIM卡1張)，被告否認與本件施用
    毒品有關，復無積極證據足證與被告上開施用第一級毒品相
    關連，自不另為沒收之諭知，附此敘明。
據上論斷，應依刑事訴訟法第273條之1第1項、第299條第1項前
段，毒品危害防制條例第10條第1項、第18條第1項前段，刑法第
11條前段、第47條第1項、第62條前段，判決如主文。
本案經檢察官王淑月到庭執行職務。
中    華    民    國   100    年    3     月    21    日
                  刑事第五庭  法  官  林慧欣
以上正本證明與原本無異。
如不服本判決應於收受送達後10日內向本院提出上訴書狀，並應
敘述具體理由；其未敘述上訴理由者，應於上訴期間屆滿後20日
內向本院補提理由書（均須按他造當事人之人數附繕本）「切勿
逕送上級法院」。
                              書記官  鄭淑英
中    華    民    國   100    年    3     月    21    日
附錄本案論罪科刑法條
毒品危害防制條例第10條第1項
施用第一級毒品者，處六月以上五年以下有期徒刑。。